【裁判字號】    98,易,1002
【裁判日期】    990520
【裁判案由】    違反毒品危害防制條例等
【裁判全文】
臺灣臺南地方法院刑事判決              98年度易字第1002號
公  訴  人  臺灣臺南地方法院檢察署檢察官
被      告  壬○○
上列被告因妨害公務等案件，經檢察官提起公訴（98年度偵緝字
第245、246號號），本院判決如下：
    主  文
壬○○犯妨害公務執行罪，累犯，處有期徒刑柒月；又犯毀損他
人物品罪，累犯，處有期徒刑參月；應執行有期徒刑捌月。
被訴持有第一級毒品部分無罪。
    事  實
一、壬○○前因犯過失致死、公共危險、脫逃、竊盜等罪，經本
    院分別判處有期徒刑後定應執行有期徒刑2年7月，嗣經減刑
    後合併定應執行有期徒刑1年3月15日，於民國96年7月16日
    執行完畢。
二、壬○○於97年8月30日11時許，駕駛車號5323－ＴＬ號小客
    車至臺南縣鹽水鎮○○里○○路百分百網咖店旁空地，欲與
    有毒品需求之乙○○、甲○○等人接觸，經臺南縣警察局新
    營分局民治派出所（以下簡稱民治派出所）員警丁○○、辛○○上前表明身份，欲依法盤查身份，請壬○○停車，壬○○不從，即基於妨害公務之犯意，駕車衝撞在車前之員警丁○○、辛○○2人而逃離該處（丁○○、辛○○2人跳開故未
    受傷），而當時與丁○○、辛○○一同執行職務之民治派出
    所員警戊○○則駕駛車號ＴＭ－1797自用小客車尾隨追趕，
    嗣壬○○行至臺南縣鹽水鎮○○里○○路16號前時，壬○○
    為順利逃脫，竟基於毀損之犯意，撞擊路旁己○○○所有車
    號ＴＥ－6367號自小客車及庚○○所有之花盆5個、停車場
    水泥護欄、車棚柱子而逃逸，致車號ＴＥ－6367號小客車左
    後方車門凹損不堪使用，庚○○所有之花盆破損、水泥護欄
    裂開、柱子彎曲。嗣經警於97年8月30日11時40分許，在臺
    南縣後壁鄉○○村○○道路旁尋獲車號5323-TL號自小客車
    。
三、案經庚○○、己○○○訴由臺南縣警察局新營分局報請臺灣
    臺南地方法院檢察署檢察官偵查起訴。
    理  由
壹、程序部分：
  一、證人乙○○、甲○○於警詢中之陳訴，係被告以外之人於
      審判外之陳述，且被告不同意作為證據（見本院卷第38號
      ），依刑事訴訟法第159條第1項、第159條之5第1項之規
      定，原則上不得作為本案裁判基礎之證據資料。又檢察官
      並未證明該等證人先前於警詢中之指訴具有較可信之特別
      情況，且為證明犯罪事實存否所必要之外部情況要件，則
      該2位證人於警詢中之陳訴，並不符合刑事訴訟法第159條
      之2例外得作為證據之要件規定，而無法回復其證據能力
      ，此合先敘明。
  二、按被告以外之人於審判外之陳述，雖不符刑事訴訟法第15
      9條之1至第159條之4之規定，而經當事人於審判程序同意
      作為證據，法院審酌該言詞陳述或書面陳述作成時之情況
      ，認為適當者，亦得為證據，為刑事訴訟法第159條之5第
      1項所明文。本件卷附供述及非供述證據，被告壬○○於
      本案審判程序中，表示同意作為證據（見本院卷第38頁）
      ，本院審酌各該證據作成之情況，認為適當，復經本院於
      審判期日就上開證據依法進行調查、辯論，依刑事訴訟法
      第159條之5規定，自有證據能力。
貳、實體有罪部分：
  一、訊據被告壬○○固不否認其為車號5323－ＴＬ號小客車車
      主，惟矢口否認有何妨害公務或毀損之犯行，辯稱：伊雖
      然為該車之名義人，但伊只有出資部分，友人丙○○也有
      出資，伊和丙○○都會用到車，97年8月30日當天是丙○○把車開走，伊沒有駕車衝員警，也沒有撞壞路旁的花盆
      、停車場水泥護欄、車棚柱子等物云云。
  二、經查，被告壬○○為車號5323－ＴＬ號小客車登記名義人
      ，有車號查詢汽車車籍資料1紙（警Ａ卷第45頁）及交通
      部公路總局嘉義區監理所麻豆監理站98年3月6日嘉監麻字
      第0980103178號函暨其所附5323-TL號自小客車之車籍資
      料及過戶資料在卷可稽（偵Ｃ卷第40頁至第47頁）。
  三、被告雖以前詞置辯。然查：
    （一）證人乙○○於97年8月30日在新營醫院門口向甲○○
          索取壬○○之電話號碼後，當場持用其所有之手機撥
          打該電話詢問對方是否有毒品，惟對方僅表示見面再
          說，乃與其相約在臺南縣鹽水鎮○○里○○路上之十
          三將軍廟前（即百分百網咖店旁空地）見面，其即騎
          機車前往赴約，但未與被告見面等情，業據證人杜朝
          碧於2次偵訊及本院審理時一致結證明確（偵Ｂ卷第7
          5至76頁；偵Ｃ卷第117至119頁；本院卷第156頁背面
          至159頁）；且證人乙○○於97年12月9日偵訊時已明
          確表示當日接電話之人即為被告壬○○，核與證人吳
          宗潔於偵訊時結證稱其於97年8月30日先跟被告通電
          話聊天，之後乙○○向其索取被告之電話號碼後即撥
          打電話給被告，其之後在臺南縣鹽水鎮○○路有看到
          被告駕駛車號5323－ＴＬ號小客車往土庫方向開等語
          相符（偵Ｂ卷第77至78頁）；又被告與證人乙○○原
          即相識，更與證人甲○○為自小認識之朋友，且無任
          何仇隙等情，除據渠等證述明確外，且為被告是認在
          卷（本院卷第180頁），故證人甲○○、乙○○應無
          將他人誤認為被告或誣陷被告之理，渠2人所為上開
          不利被告之證詞應堪採信。
    （二）又證人乙○○於前述時間係使用門號0000000000號電
          話，被告則持用0000000000號電話等節，分據證人杜
          朝碧及甲○○證述在卷（偵Ｂ卷第75頁至78頁；本院
          卷第162頁）；而觀之卷附0000000000號門號通聯譯
          文顯示，門號0000000000號持有人於97年8月30日上
          午9時25分許開始，迄同日上午9時32分許，多次撥打
          與0000000000號門號持有人通話，有門號0000000000
          號行動電話通聯調閱查詢單（警Ａ卷第80頁至第82頁
          ）在卷可稽，由此益徵證人乙○○前開所述，其係撥
          打電話與被告聯繫一節為真實可信。
    （三）綜上，證人乙○○於97年8月30日上午與被告電話聯
          繫，詢問被告是否有毒品，被告接獲電話後乃與之相
          約在臺南縣鹽水鎮○○里○○路百分百網咖店旁空地
          前見面一情，可以認定。
    （四）證人乙○○於98年7月14日第2次偵訊時，改稱接電話
          之人為自稱「順仔」之人；惟嗣於本院即改稱其沒有
          聽過綽號「順仔」之人，不知是何人接聽電話等語，
          然其此部分之陳述與其第1次偵訊及證人甲○○前揭
          陳述相佐，顯係迴護被告之詞，難以採信。
  四、次查：
    （一）民治派出所員警丁○○與辛○○在行政院衛生署新營
          醫院執行緝毒任務時，發現乙○○、甲○○等有毒品
          前科之人在撥打電話，懷疑其等欲購買毒品，乃駕駛
          小客車尾隨在後，並發現乙○○等人停留在臺南縣鹽
          水鎮○○里○○路上之十三將軍廟處，之後被告即駕
          駛車號5323－ＴＬ號小客車至臺南縣鹽水鎮十三將軍
          廟對面之空地（空地旁為百分百網咖店），惟被告尚
          未與乙○○等人接觸即欲駕車離去，丁○○與辛○○
          乃上前分立於被告所駕駛車輛前面之左右兩側，表明
          身份，欲依法盤查，請壬○○停車，壬○○竟然不從
          ，隨即駕車衝撞在車前之丁○○、辛○○2人而逃離
          該處等情，已據證人丁○○、辛○○於偵訊及本院結
          證明確（偵Ｂ卷第59頁至第62頁、本院卷第146頁至
          第156頁），且渠2人於本院時均具結表示，當時係白
          天，光線清楚，距離被告約5公尺左右，透過車子之
          擋風玻璃仍可清晰看見駕駛人即為在庭之被告（本院
          卷第148至150頁、第153、154頁）；又證人丁○○於
          本院證稱，其於之前協助其同事林慶松查緝毒品案件
          時即曾在派出所內見過被告（本院卷第149、150頁）
          ，且被告亦自承確曾因毒品案件為員警林慶松查獲而
          製作筆錄（本院卷第152頁），則證人丁○○於本日
          之前即與被告有一面之緣，參以當時證人辛○○、徐
          啟炫與被告之距離，及客觀條件為白天、光線清楚等
          情，證人丁○○、辛○○應無誤認之誤。被告雖另稱
          其與證人丁○○於本件案發後有仇隙，其曾對證人徐
          啟炫提起告訴並經法院判決云云，然證人丁○○係於
          98年3月19日與被告發生爭執而公然侮辱被告，經檢
          察官於98年8月28日聲請簡易判決處刑在案，有臺灣
          臺南地方法院檢察署檢察官聲請簡易判決處刑書存卷
          可考（本院卷第42頁），而證人丁○○於此之前已作
          證指認被告即為當日駕車衝撞之人，況證人辛○○與
          證人丁○○經分別實施交互詰問結果，均一致指稱被
          告即為當日駕車衝撞渠2人之人，是證人丁○○前開
          指認應可採信，併此敘明。
    （二）證人甲○○於偵訊時亦證稱其當日在臺南縣鹽水鎮○○路上有看到被告駕駛車號5323－ＴＬ號小客車往土
          庫路方向前進（偵Ｂ卷第77頁）；再參以證人乙○○
          、甲○○前開所證，渠等當日確係與被告壬○○相約
          在臺南縣鹽水鎮○○里○○路上之十三將軍廟處附近
          見面以觀，益可證證人辛○○、丁○○所述其等看見
          駕駛車號5323－ＴＬ號小客車之人為被告一節為真實
          可信。
    （三）綜此，被告於97年8月30日11時許，在臺南縣鹽水鎮
          水秀里土庫路百分百網咖店旁空地，駕駛車號5323－
          ＴＬ號自小客車衝撞在車前之員警丁○○、辛○○2
          人之事實，亦足堪認定。
  五、再查：
    （一）己○○○所有車號ＴＥ－6367號自小客車及庚○○所
          有之花盆5個、停車場水泥護欄、車棚柱子遭人駕駛
          小客車衝撞，導致車號ＴＥ－6367號小客車左後方車
          門凹損不堪使用，庚○○所有之花盆破損、水泥護欄
          裂開、柱子彎曲等情，亦據證人即告訴人庚○○於警
          詢、偵訊時證述明確（警Ａ卷第22頁至第24頁、偵Ａ
          卷第5頁至第8頁），並有TE-6367自小客車毀損照片4
          張及前述受損之水泥護欄、車棚柱子、花盆照片各1
          張、車號TE-6367號小客車查詢汽車車籍資料1紙（偵
          Ａ卷第14頁）存卷可考（警Ｂ卷第15頁至第18頁）。
    （二）證人即民治派出所員警戊○○於本院具結後作證稱亦
          陳稱其當日於丁○○與辛○○在臺南縣鹽水鎮十三將
          軍廟對面之空地攔查被告未果後即駕駛車輛繼續追及
          被告至某死巷內，其親眼看見被告駕駛車號5323－Ｔ
          Ｌ號小客車倒車4、5次衝撞車棚、小客車、停車場水
          泥護欄等節，並表示其當時僅距離被告約90公分，並
          曾持槍在被告車窗旁對著被告，惟因恐擊斃被告，故
          未開槍，而以槍托敲破車號5323-TL號自小客車駕駛
          座旁的玻璃，惟仍讓被告脫逃等語（本院卷第210至2
          12頁）。依證人張金當時與被告所在距離，其應可以
          清楚辨識被告之容貌無疑，是其所為之指認應無誤認
          之虞，可以採信。
  六、綜合上開各節，被告壬○○確有於前述時、地，在員警丁○○、辛○○執行職務時，駕駛車號5323－ＴＬ號小客車
      朝渠2人衝撞等之犯行明確，堪以認定。被告辯稱當時係
      丙○○駕駛云云，顯係卸責之詞，要無足取。
  七、核被告壬○○所為，係犯刑法第135條第1項之對於依法執
      行職務公務員施強暴罪及刑法第354條之毀損罪。被告同
      時駕車衝撞警員丁○○、辛○○，係以一行為同時對2人
      施強暴，係屬一行為觸犯數同種之罪名，為想像競合犯。
      再被告有前述之論罪科刑紀錄，有臺灣高等法院被告前案
      紀錄表可按，其於受有期徒刑之執行完畢後5年內，故意
      再犯本件有期徒刑以上之罪，為累犯，應依刑法第47條第
      1項規定加重其刑。爰審酌被告遭警查獲時，竟以駕車衝
      撞之方式對執勤警員施以強暴行為，雖未造成警員受傷，
      然其蔑視公務執行之莊嚴性，並妨害國家公務之執行，且
      其駕車衝撞員警之舉，實可能造成員警重大傷亡，且為順
      利脫逃，竟沿途衝撞他人之物品，惡性重大，其犯後一再
      矢口否認犯罪，犯後態度欠佳等一切情狀，分別量處如主
      文所示之刑，並定其應執行刑。
、實體無罪部分：
  一、公訴意旨另以：員警於97年8月30日11時40分許，在臺南
      縣後壁鄉○○村○○道路旁尋獲車號5323-TL號自小客車
      上查扣之第一級毒品海洛因4包，為被告壬○○所持有，
      因認被告此部分涉犯毒品危害防制條例第11條第1項之持
      有第一級毒品罪嫌等語。
  二、按犯罪事實應依證據認定之，無證據不得推定其犯罪事實
      ，刑事訴訟法第154條定有明文。再按認定被告有罪之事
      實應憑證據，如未能發現相當之證據，或證據不足以證明
      ，自不能以推測或擬制之方法，以為裁判之基礎；且認定
      事實所憑之證據，其為訴訟上之證明，須達於通常一般人
      均不致有所懷疑，而得確信其為事實之程度者，始得據為
      有罪之認定；倘其證明尚未達到此一程度，而有合理之懷
      疑存在時，尚難為有罪之認定基礎；苟積極證據不足為不
      利於被告事實之認定時，即應為有利於被告之認定，更不
      必有何有利之證據（最高法院30年上字第816號、40年臺
      上86號、76年臺上字第4986號判決參照）。
  三、公訴意旨認被告壬○○涉有上述持有毒品罪嫌，無非係以
      下列事證為其主要論據：
    (一)被告壬○○於警詢、偵訊供述車號5323－ＴＬ號小客車登
      記在被告之名下。
    (二)證人乙○○、甲○○證稱證人甲○○提供被告之電話予證
      人乙○○，再由證人乙○○打電話與被告相約詢問毒品之
      事，並約在鹽水鎮碰面。
    (三)法務部調查局97年11月17日調科壹字第09723043400號濫
      用藥物實驗室鑑定書及扣案之粉末4包證明本件查扣之4包
      粉末為第一級毒品海洛因。
  四、訊據被告壬○○堅詞否認上開犯行。辯稱：扣案的海洛因
      不是伊的，車號5323－ＴＬ號小客車雖然是伊與丙○○一
      同出資買的，但丙○○也會用這輛車等語。
  五、經查，員警於97年8月30日11時40分許，在臺南縣後壁鄉
      竹新村產業道路旁尋獲車號5323－ＴＬ號小客車上查扣之
      白粉4包，經檢驗結果，確為第一級毒品海洛因，有法務
      部調查局97年11月17日調科壹字第09723043400號濫用藥
      物實驗室鑑定書（偵Ｂ卷第55頁）在卷可稽。而車號5323
      －ＴＬ號小客車確係登記為被告所有，且被告確有於97年
      8月30日上午11時許，駕駛該車衝撞員警丁○○、辛○○
      及車號ＴＥ－6367號小客車左後方車門、花盆、水泥護欄
      、柱子等物，亦已如前述，然本院依憑下列理由，認為本
      件扣案第一級毒品海洛因是否確為被告所有，仍非無疑：
    （一）本件扣案毒品4包，並非在被告身上查扣，而係在車
          號5323－ＴＬ號小客車上查扣，而毒品本身容量、體
          積均小，攜帶方便，若有被告以外之人曾使用該車號
          5323－ＴＬ號小客車，即有可能將毒品藏置於車內而
          不易遭人查覺，尚非可僅因本件扣案毒品4包係在車
          號5323－ＴＬ號小客車內查扣，即斷認該毒品必為當
          日駕駛該車之人或車主即被告所有，核先敘明。
    （二）況將小客車出借他人使用，或與他人共用，亦不違常
          情，是被告辯稱，平日車號5323－ＴＬ號小客車係其
          與案外人丙○○共同使用一節，並非全不可採，而洪
          啟順於97年10月11日因施打藥物過量引起中毒休克死
          亡一情，有臺南地方法院檢察署相驗屍體證明書1份
          存卷可考（偵Ｃ卷第38頁），且經本院依職權查詢結
          果，丙○○有施用毒品前科，亦有臺灣高等法院被告
          前案紀錄表1份在卷可佐，是被告辯稱丙○○亦會使
          用車號5323－ＴＬ號小客車，而扣案之第一級毒品海
          洛因為丙○○將存放於車內之可能性並非不可能存在
          。
    （三）再依證人乙○○、甲○○前開證詞，雖可認定被告係
          於97年8月30日上午接獲證人乙○○表示欲購買毒品
          之電話後，前往臺南縣鹽水鎮○○里○○路百分百網
          咖店旁空地前欲與被告見面，然依證人乙○○所述，
          其向被告詢問是否有毒品後，被告並未回答有或無毒
          品，僅表示見面再說，是依證人乙○○、甲○○所述
          ，被告並未允諾會攜帶毒品前往，是證人乙○○、吳
          宗潔之證詞僅能證明被告可能係為了毒品之事與渠等
          見面，尚非可據此推認當日在車號5323－ＴＬ號小客
          車上查扣之毒品即為被告所攜帶前往。
  六、綜上，檢察官所提出之證據並無法使本院確信本件扣案之
      毒品確為被告所持有。此外，本院復查無其他積極證據足
      認被告有持有第一級毒品海洛因之搶奪犯行，揆諸首揭說
      明，其犯罪尚屬不能證明，依法就此部分應為無罪判決之
      諭知。
肆、爰依刑事訴訟法第299條第1項前段、第301條第1項，刑法第
    135條第1項、第354條、第47條第1項、第55條、第51條第5
    款，刑法施行法第1條之1，判決如主文。
本案經檢察官吳坤城到庭執行職務。
中    華    民    國    99    年    5     月    20    日
                  刑事第十二庭  法  官  莊玉熙
以上正本證明與原本無異。
如不服本判決應於收受本判決後10日內向本院提出上訴書狀，並
應敘述具體理由。其未敘述上訴理由者，應於上訴期間屆滿後20
日內向本院補提理由書狀（均須按他造當事人之人數附繕本）「
切勿逕送上級法院」。
                                書記官  余富誠
中    華    民    國    99    年    5     月    21    日
附錄本案論罪科刑法條全文：
刑法135條第1項
對於公務員依法執行職務時，施強暴脅迫者，處3年以下有期徒
刑、拘役或3百元以下罰金。
刑法第354條（毀損器物罪）
毀棄、損壞前二條以外之他人之物或致令不堪用，足以生損害於
公眾或他人者，處二年以下有期徒刑、拘役或五百元以下罰金。

司法院資訊處製作；財團法人民間司法改革基金會備份。
